臺灣高雄地方法院民事判決　九十一年度家訴字第一四七號
　　原　　　告　甲○○
　　被　　　告　乙○○
右當事人間確認婚姻關係不存在事件，本院判決如左：
    主      文
確認原告與被告間之婚姻關係不存在。
訴訟費用由被告負擔。
    事      實
甲、原告方面：
一、聲明：請求確認兩造間之婚姻關係不存在。
二、陳述：兩造於民國九十年五月二十五日結婚，惟兩造係自行在結婚證書上簽名後
    ，再由原告找二名友人在證人欄簽名，即持往戶政機關辦理結婚登記，並無公開
    儀式，為此訴請確認兩造間之婚姻關係不存在。
三、證據：提出戶籍謄本一份、結婚證書影本一份為證。
乙、被告方面：
一、聲明：駁回原告之訴。
二、陳述：兩造辦理結婚，確實沒有公開儀式。
    理      由
一、按婚姻無效、確認婚姻成立或不成立、撤銷婚姻、離婚或夫妻同居之訴，得合併
    提起，或於第一審或第二審言詞辯論終結前，為訴之變更、追加或提起反訴，民
    事訴訟法第五百七十二條第一項定有明文。本件原告原本提起離婚之訴，惟因兩
    造結婚並未舉行公開儀式，應屬確認婚姻成立或不成立之訴，是原告乃變更訴之
    聲明為請求確認婚姻關係不存在之訴，揆諸前揭說明，於法尚無不合，應予准許
    ，合先敘明。
二、本件原告起訴主張兩造於戶籍上雖登記於民國九十年五月二十五日結婚，惟兩造
    當時並未舉行公開儀示，不備民法第九百八十二條第一項之結婚形式要件，依民
    法第九百八十八條第一款規定，兩造間之婚姻無效。然因戶籍上仍登記兩造為夫
    妻，為此原告提出本訴，訴請確認兩造間之婚姻關係不存在等情。被告則以兩造
    結婚確無公開儀式等語資為抗辯。
三、經查：原告主張兩造於九十年五月二十五日結婚，惟兩造並無舉行任何定式之公
    開結婚儀式，僅由兩造填載結婚證書，並完成結婚證書之形式後，由被告據以向
    戶政單位申辦結婚登記等情，已據原告提出戶籍謄本及結婚證書影本各一件為證
    ，且為被告所不爭執，應認原告之主張為可採信。按結婚應有公開儀式及二人以
    上之證人；又結婚不備民法九百八十二條第一項之方式者，無效。民法第九百八
    十二條第一項、第九百八十八條第一款分別定有明文。本件兩造既未依規定舉行
    公開結婚儀式，縱經結婚登記，其結婚仍屬無效，惟因戶籍資料上有上開記事，
    原告有被認定係被告配偶之危險，是其自有提起確認之訴之法律上利益，從而原
    告提起確認兩造間之婚姻關係不存在，洵屬正當，應予准許。
四、結論：本件原告之訴為有理由，依民事訴訟法第七十八條，判決如主文。
中　　　華　　　民　　　國　　九十一　　年　　十二　　  月　　三十　　　日
                              臺灣高雄地方法院家事法庭
~B法　　　官　李麗珠
右正本證明與原本無異。
如不服本判決，應於送達後廿日內，向本院提出上訴狀並表明上訴理由，如於本判決
宣示後送達前提起上訴者，應於判決送達後十日內補提上訴理由書（須附繕本）。
中　　　華　　　民　　　國　　九十一　　年　　 十二　　 月　　三十　　　日
~B法院書記官　梁  竫
